臺灣彰化地方法院民事判決　九十年度訴字第六四三號
　　原　　　告　戊○○
　　　　　　　　己○○
　　　　　　　　辛○○
　　　　　　　　丁○○○
　　被　　　告　庚○○
右當事人間分割共有物事件，本院判決如左：
    主      文
被告應協同原告就其被繼承人洪蘇地樓所有坐落彰化縣芬園鄉○○段第四二九地號、
地目建、面積壹貳捌平方公尺之土地應有部分七分之一，辦理繼承登記。
兩造共有坐落彰化縣芬園鄉○○段第四二九地號、地目建、面積壹貳捌平方公尺之土
地應予變賣，就其價金按附表一所示兩造原應有部分與公同共有部分比例分配。
訴訟費用由兩造按附表二所示比例負擔。
    事　　　實
甲、原告方面：
一、聲明：
  （一）被告應與原告就其被繼承人洪蘇地樓所有坐落彰化縣芬園鄉○○段第四二九
        地號、地目建、面積一二八平方公尺之土地應有部分七分之一，辦理繼承登
        記。
  （二）兩造共有前揭土地准予變賣，所得價金按共有人應有部分比例分配。
  （三）訴訟費用由被告負擔。
二、陳述：
  （一）坐落彰化縣芬園鄉○○段第四二九地號、地目建、面積一二八平方公尺之土
        地為戊○○、己○○、辛○○、丁○○○、洪崑峰（已死亡，由原告甲○○○、癸○○、壬○○、丙○○、乙○○承受訴訟，起訴後，洪崑峰於系爭土
        地之應有部分七分之一已移轉登記與甲○○○）、庚○○及訴外人洪蘇地樓
        所共有，洪蘇地樓係戊○○、己○○、辛○○、丁○○○、洪崑峰及庚○○
        之母，於民國八十年八月十二日死亡，此有土地登記謄本及戶籍謄本可考，
        洪蘇地樓之繼承人，迄未就系爭土地之關於洪蘇地樓應有部分辦理繼承登記
        ，爰訴請被告辦理繼承登記。
  （二）按各共有人得隨時請求分割共有物，民法第八百二十三條第一項前段定有明
        文。查前開土地依法並無不能分割之情事，且兩造亦無不能分割之約定，原
        告等人有意處理系爭土地，惟被告始終不願配合，為此狀請分割系爭共有物
        。
  （三）查系爭土地為呈一長方型狀、面臨馬路之土地，其面寬僅三米左右，系爭土
        地之二旁相連之土地，亦蓋有房屋，再系爭土地共有人眾多，如細分兩造亦
        均無法使用，為期使系爭土地發揮最大效用並兼顧共有人全體利益，請准就
        系爭土地為變價分割，並將所得價金按兩造應有部分比例分配之。
三、證據：提出土地登記簿謄本、地籍圖、戶籍謄本等件為證。
乙、被告方面：
    同意分割，但希望採原物分割，分割方案為採用長條形式分割，並以抽籤方式決
    定位置；又被告願以每坪新台幣（下同）十五萬元之價格出售系爭土地之共有部
    分，並提出傳真資料及空白授權同意書各一份。
    理　　　由
一、本件原告起訴主張坐落彰化縣芬園鄉○○段第四二九地號、地目建、面積一二八
    平方公尺之土地（下稱系爭土地）為戊○○、己○○、辛○○、丁○○○、洪崑
    峰（已死亡，由原告甲○○○、癸○○、壬○○、丙○○、乙○○承受訴訟，起
    訴後，洪崑峰於系爭土地之應有部分七分之一已移轉登記與甲○○○）、庚○○
    及訴外人洪蘇地樓所共有，洪蘇地樓係戊○○、己○○、辛○○、丁○○○、洪
    崑峰及庚○○之母，於八十年八月十二日死亡，其繼承人迄未就其於系爭土地之
    應有部分辦理繼承登記，又前開土地依法並無不能分割之情事，且兩造亦無不能
    分割之約定，原告等人有意分割系爭土地，惟無法與被告達成協議一節，已據其
    提出土地登記簿謄本、地籍圖、戶籍謄本等件為證，此部分復為被告所不爭執，
    堪信為真實。
二、按共有之不動產之共有人中一人死亡，他共有人請求分割共有物時，為求訴訟經
    濟起見，可許原告就請求繼承登記及分割共有物之訴合併提起，即以一訴請求該
    死亡之共有人之繼承人辦理繼承登記，並請求繼承人於辦理繼承登記後，與原告
    及其餘共有人分割共有之不動產（最高法院七十年度第二次民事庭會議決議（二
    ）參照）。本件訴外人洪蘇地樓為系爭土地之共有人之一，業已死亡，其繼承人
    就系爭土地尚未辦理繼承登記，已如前述，是原告於提起本件分割共有物之訴時
    ，合併訴請被告應協同原告就其被繼承人洪蘇地樓於系爭土地應有部分七分之一
    ，辦理繼承登記，揆諸上開最高法院決議意旨，即屬有據，應予准許。
三、次按共有物分割之方法，不能協議決定者，法院得因任何共有人之聲請，命為左
    列之分配：一、以原物分配於各共有人。二、變賣共有物，以價金分配於各共有
    人，民法第八百二十四條第二項定有明文。經查系爭土地為呈一長方型狀、面臨
    馬路之土地，其面寬僅三、四米左右，系爭土地之二旁相連之土地，已蓋有房屋
    ，業經本院履勘現場，製有勘驗筆錄在卷，並囑託彰化縣彰化地政事務所製成複
    丈成果圖附卷可稽。本院審酌（一）系爭土地面積僅一二八平方公尺，共有人多
    達十人，倘採原物分割，則各共有人所能分得之土地面積不多，況系爭土地屬狹
    長型，臨路面寬僅約三、四米，如與所臨道路成垂直長條細分，則所分得之土地
    將更為狹長而難以妥善使用，是被告所陳之分割方案，顯無足採。（二）被告雖
    陳稱願以每坪十五萬元之價格出售其就系爭土地之共有部分，然為原告以價格過
    高而拒絕，被告復亦不願以相同價格價購原告就系爭土地之共有部分，是被告此
    部分所陳，亦無足取。（三）系爭土地欲發揮最高經濟效用，宜由個人單獨所有
    運用，本件兩造既無法達成共識併讓由其中一共有人單獨取得，為尊重原告即大
    多數共有人變價分割之意願，兼顧系爭土地日後運用之最大經濟效益，參以被告
    前揭所提分割方案顯然不宜，已如前述等情，爰准就系爭土地為變價分割，並將
    所得價金按兩造應有部分比例及公同共有比例分配之。
四、本件被告之行為，按當時之訴訟程序，為伸張或防衛權利所必要，爰命原告負擔
    一部分之訴訟費用。
據上論結：原告之訴為有理由，依民事訴訟法第七十八條、第八十一條第二款，判決
如主文。
中　　　華　　　民　　　國　　九十一　　年　　   三   　　月　　一　　　日
                                        臺灣彰化地方法院民事第二庭
~B法　　　官　李進清
附表一：變價分割所得價金分配比例即原應有部分及公同共有部分比例
一  戊○○　             七分之一
二  己○○　             七分之一
三  辛○○　             七分之一
四  丁○○○             七分之一
五  甲○○○             七分之一
六  庚○○               七分之一
七  戊○○、己○○、辛○○、丁○○○、甲○○○、庚○○、癸○○、壬○○、丙○○、乙○○等十人   公同共有七分之一
附表二：訴訟費用負擔比例
一  戊○○　       四十九分之八
二  己○○　       四十九分之八
三  辛○○　       四十九分之八
四  丁○○○       四十九分之八
五  甲○○○       二四五分之四一
六  庚○○         四十九分之八
七  癸○○         二四五分之一
八  壬○○         二四五分之一
九  丙○○         二四五分之一
十  乙○○         二四五分之一
右為正本係照原本作成。
如對本判決上訴，應於判決送達後二十日內向本院提出上訴狀。
~B法院書記官　謝秋德
中　　　華　　　民　　　國　　九十一　　年　　　 三　 　　月　　四　　　日
